臺灣桃園地方法院刑事判決　　　　　　 96年度簡上字第454號
上　訴　人
即　被　告　戊○○
選任辯護人　吳上晃律師
上列上訴人即被告因竊盜等案件，不服本院中華民國96年5 月25
日95年度桃簡字第1277號第一審刑事簡易判決（聲請簡易判決處
刑書案號：95年度偵字第3020號），提起上訴，本院管轄之第二
審合議庭認不得以簡易判決處刑，改適用通常程序，自為第一審
判決如下：
    主  文
原判決撤銷。
戊○○無罪。
    理  由
一、聲請簡易判決處刑意旨略以：被告戊○○係址設桃園縣八德
    市○○路1152號1樓、營業處所在同縣市○○街232號之勝力
    霸有限公司（下稱勝力霸公司）負責人，經營廢棄物資源回
    收業。詎其竟基於故買贓物之概括犯意，以每月薪資新臺幣
    3 萬元僱用與具有共同犯意聯絡之丁○○為員工（丁○○所
    涉故買贓物罪刑，業已判決確定），並由丁○○負責現場收
    納及收受廢五金等事項，(一)先於民國94年12月27日下午6 時
    許，丁○○以100 元價格向林憲秋購買所竊得之黃家耀所有
    、黃杏如管領使用中之車號DSI-166號輕型機車1部（林憲秋
    所涉竊盜罪刑，業已判決確定）；(二)復於95年1 月初某日，
    被告明知真實姓名年籍不詳之人，攜至勝力霸公司所販售瓶
    身印有「大安里辦公處贈」字樣之勝發牌乾粉滅火器及印有
    「瑞祥里辦公處公物」字樣之龍澤消防有限公司乾粉滅火器
    各1瓶係來不明之贓物，竟仍以每公斤6元之價格予以收購。
    嗣於95年1月22日下午1時35分許，在勝力霸公司營業處所，
    為警查獲，並查扣前開機車1部及滅火器2瓶，因認被告涉犯
    刑法第349條第2項之故買贓物罪嫌。
二、按犯罪事實應依證據認定之，無證據不得認定犯罪事實；不
    能證明被告犯罪或其行為不罰者應諭知無罪之判決，刑事訴
    訟法第154條第2項、第301條第1項定有明文。又認定不利於
    被告之事實，須依積極證據，苟積極證據不足為不利於被告
    事實之認定時，即應為有利於被告之認定；而事實之認定，
    應憑證據，如未能發現相當證據，或證據不足以證明，自不
    能以推測或擬制之方法，以為裁判基礎；另認定犯罪事實所
    憑之證據，雖不以直接證據為限，間接證據亦包括在內，然
    而無論直接或間接證據，其為訴訟上之證明，須於通常一般
    之人均不致有所懷疑，而得確信其為真實之程度者，始得據
    為有罪之認定，最高法院30年上字第816 號、40年臺上字第
    86號、76年臺上字第4986號著有判例亦可資參照。
三、聲請人認被告戊○○涉犯故買贓物罪嫌，無非係以被告於警
    詢時及偵查中之供述，同案被告丁○○、林憲秋於警詢時及
    偵查中之供述，證人即車號DSI-166 號輕型機車管領使用人
    黃杏如之配偶甲○○、桃園縣八德市大安里里長乙○○、桃
    園縣八德市瑞祥里里長丙○○於警詢時之證述，前開機車照
    片2張、滅火器照片7張、扣押物品目錄表1 紙、贓物認領保
    管單2 紙、林憲秋書寫之姓名電話登記單、車輛協尋證明單
    、車籍作業系統─查詢認可資料、報廢須知及廢車回收作業
    流程表各1 份為證，且被告與丁○○每日對帳具有共同犯意
    及分工關係，復以低於市場行情之價格回收，並前開機車尚
    懸掛有車牌，與已經繳回車牌之報廢車輛有別，況林憲秋於
    販售時未提出相關證明文件，丁○○仍予以購入，顯有故買
    贓物之犯意；另前開滅火器瓶身分別印有「大安里辦公處贈
    」、「瑞祥里辦公處公物」字樣，屬不得自行販售之公物，
    且被告經營廢棄物回收業已6 年餘，對於何者為可回收之廢
    棄物或是來路不明之贓物，應有相當之認識，足認被告所辯
    顯係卸責之詞等情，為其主要論據。
四、訊據被告戊○○固坦承其為勝力霸公司負責人，於上述時地
    ，員工丁○○向林憲秋購入前開機車1 部，另向真實姓名年
    籍不詳之人收購前開滅火器2 瓶等事實，惟堅詞否認有何故
    買贓物之犯行，辯稱：伊員工丁○○前向林憲秋購入前開機
    車，林憲秋留有真實姓名年籍及聯絡電話，並於其後1 個月
    餘均未取下車牌，復偕同員警到場查獲，實無贓物之認識，
    況前開機車係置於資源回收場外，伊平日負責在外收購，實
    難每日核對丁○○所回收之物品，無從察覺前開機車之存在
    ；另前開滅火器均係里長贈與里民之物品，非屬公物，且已
    老舊而逾使用年限，亦無失竊報案紀錄，伊均不知前開機車
    及滅火器為贓物等語。經查：
  (一)車號DSI-166 號輕型機車原係黃家耀所有、黃杏如管領使用
    中，嗣為林憲秋於94年12月27日某時，在桃園縣八德市○○
    路772 巷19號前所竊得，並於當日牽至被告經營之勝力霸公
    司，以100 元價格變賣與被告員工丁○○回收等情，業據林
    憲秋於警詢時、丁○○於警詢時及本院審理時供述前開機車
    之變賣回收過程綦詳，核與證人即黃杏如之配偶甲○○於警
    詢時證述失竊情節相符，復有前開機車照片、扣押物品目錄
    表、贓物認領保管單、林憲秋書寫之姓名電話登記單、車輛
    協尋證明單、車籍作業系統─查詢認可資料各1 份在卷可稽
    ，且林憲秋所涉竊盜罪刑、丁○○所涉故買贓物罪刑，業經
    本院以95年度桃簡字第1277號刑事簡易判決，分別判處有期
    徒刑3月、6月確定，此有上揭判決書1 份附卷足憑，堪認前
    開機車確為林憲秋所竊得，並由丁○○予以購入回收無訛。
    惟者，質諸證人丁○○於本院審理時結稱：伊係以廢鐵之價
    格回收前開機車，並向林憲秋登記身分資料，惟林憲秋未交
    付行車執照，遂將前開機車置放在距離回收場30公尺處之空
    地，伊至遲每3 日會交付回收聯單及剩款予被告核對，並由
    被告補足回收所需之資金，然因等候林憲秋補提行車執照緣
    故，故未將前開機車之回收聯單交付被告，而暫貼附於回收
    場貨櫃屋之牆壁上等語綦詳（詳本院卷第61頁至第70頁），
    準此，被告雖定期與丁○○核對回收聯單及剩款，然丁○○
    既未交付前開機車之回收聯單與被告，亦未置放在回收場內
    ，被告自無從獲悉丁○○有回收前開機車之情事，縱帳目因
    此短少該回收款項100 元而有不符情形，但此僅丁○○有無
    違反被告託付之工作內容，尚難謂被告確已知悉此情，是丁○○故買贓物之前開機車行為，有無與被告為犯意聯絡及行
    為分擔，顯有可疑。又本件警員係經證人丁○○提供之林憲
    秋書寫姓名電話登記單，因而查獲林憲秋竊盜犯行乙節，復
    據證人丁○○於警詢時陳述明確，並有林憲秋書寫之姓名電
    話登記單1 紙附卷足憑（見偵查卷第25頁、第56頁），從而
    ，倘證人丁○○確已將前開機車之回收聯單交與被告，警員
    即無從基此獲悉林憲秋之竊盜犯行。復證人丁○○亦證稱：
    伊填寫之回收聯單，係記載回收物品之重量，如鐵、紙、塑
    膠、白鐵等，於查獲前任職回收場之3 個月期間，僅回收前
    開機車 1部，因本件屬個案，故載有車牌號碼等語（詳本院
    卷第67頁），則證人丁○○該段期間除回收之前開機車1 部
    外，別無何回收報廢機車情形，即令被告每日檢視回收物品
    ，但回收於堆置處僅有前向許聰牧回收之引擎號碼RH005610
    號輕型機車1 部，此節已據證人許聰牧於警詢時陳述明確（
    詳偵查卷第39頁至第40頁），並有查獲時之回收現場之照片
    6 張在卷可認（見偵查卷第67頁至第69頁），是要無遽此謂
    被告得於回收場旁30公尺之他處知悉前開機車係證人丁○○
    所回收購入，亦徵被告無與證人丁○○間故買贓物之犯意聯
    絡甚明。況且，被告有要求證人丁○○於回收物品時，查驗
    出賣人之證件、來源證明、報廢相關文件及登載於簿冊以供
    查對乙節，亦據證人丁○○結證綦詳（詳本院卷第65頁），
    固證人丁○○於向林憲秋回收前開機車時，未立即查驗來源
    證明等，反容任林憲秋事後補正，誠已悖於被告指示之處理
    事項，然此僅證人丁○○之個人行為，與被告無涉，尚不得
    僅此謂被告有以此不予詳查來源證明之方式，為故買贓物之
    行為分擔；雖證人丁○○以廢鐵價格100 元予以回收前開機
    車，遠低於環保機關獎勵報廢機車回收獎勵金1,000 元，此
    有報廢須知及廢車回收作業流程表1 份在卷可稽（見本院卷
    第81頁至第83頁），然林憲秋牽同前開機車時，僅證人丁○○在場並單方決定以廢鐵價格回收，無以遽認被告於證人丁○○回收前開機車時，對證人丁○○之行為有所認識並予授
    意，尚難執為被告不利之認定。基上，證人丁○○所犯故買
    贓物罪刑，雖經法院判決確定，惟證人丁○○未告知被告回
    收前開機車情事，亦未交付林憲秋書寫之姓名電話登記單、
    回收聯單與被告，並置放在距回收場30公尺處，無以讓被告
    事前獲悉，而有故買贓物之犯意聯絡，應堪認定。
  (二)被告前於95年1 月初某日，向真實姓名年籍不詳之人，以每
    公斤6 元之價格，回收印有「大安里辦公處贈」字樣之勝發
    牌乾粉滅火器及印有「瑞祥里辦公處公物」字樣之龍澤消防
    有限公司乾粉滅火器各1 瓶等情，固據被告供述在卷，並有
    滅火器照片7張、扣押物品目錄表1紙、贓物認領保管單2 紙
    附卷足憑，足堪認定。然者，質以證人即前任桃園縣八德市
    瑞祥里里長丙○○於本院審理時結稱：印有「瑞祥里辦公處
    公物」字樣之滅火器，係伊於87年就任前之里長採購發給里
    民每戶各1 個，並由公費支出，故貼上標籤以示為公共財物
    ，但已過藥效期限，亦未列入里長移交清冊內，且同款滅火
    器有部分里民反應已遺失或予丟棄，但無失竊報案紀錄，伊
    乃於就任後向桃園縣八德市公所新購滅火器，並懸掛於巷道
    及房屋外牆，另按時更換粉末以維持滅火器之效能等語（詳
    本院卷第56頁至第61頁），由此觀之，桃園縣八德市瑞祥里
    於87年間以前，業已逐戶發放印有「瑞祥里辦公處公物」字
    樣與扣案之同款式滅火器各1瓶，迄至被告回收之95年1月初
    某日，已相隔達8年以上，而依該款滅火器注意事項所載，3
    年需再試壓1 次，以確保其滅火效能（見偵查卷第66頁），
    顯已逾通常合理之滅火器有效期限，核與證人丙○○所述已
    過藥效期限等情相符，復其於就任桃園縣八德市瑞祥里里長
    時，亦未就該款滅火器列入公物移交清冊，且無何里民有失
    竊之報案紀錄，市公所或里長辦公處亦未追尋各里民就該款
    滅火器之保管情況，或命繳回以充作公物核銷，堪認桃園縣
    八德市瑞祥里當初發放予各戶之滅火器，因時日已久失去滅
    火器之效能而無回收之意，則里民持之處分、丟棄，亦有可
    能，況桃園縣八德市瑞祥里迄今亦未就該款滅火器之滅失，
    追究里長辦公處之行政責任及里民之保管責任，自難徒以印
    有「瑞祥里辦公處公物」字樣乙節，謂被告主觀認知所回收
    之前開滅火器至今仍屬公物，而有故買贓物之認識。另者，
    證人即當時任桃園縣八德市大安里里長乙○○固於警詢時證
    稱：印有「大安里辦公處贈」字樣之勝發牌乾粉滅火器，係
    大安里之公物且不得自行販賣等語（詳偵查卷第33頁至第34
    頁），惟觀諸前開滅火器，其上印有「大安里辦公處贈」字
    樣（見偵查卷第64頁），依吾人生活之認知，此係大安里辦
    公處所贈與之滅火器，已非屬大安里辦公處之公物，殆無疑
    義，且遍觀全卷亦無該款滅火器遭竊資料，要無證據證明前
    開滅火器係屬遭物，難遽以證人乙○○不明確之證詞，率認
    前開滅火器確屬桃園縣八德市大安里之公物，而謂被告就前
    開滅火器具有「公物」之認知。基上，前開滅火器2 瓶，瓶
    身雖分別印有「瑞祥里辦公處公物」或「大安里辦公處贈」
    之字樣，然依證人丙○○、乙○○證述內容及卷附事證，尚
    難認確屬桃園縣八德市瑞祥里或大安里之公物或屬贓物，復
    查無何積極證據足認被告於回收前開滅火器時，有故買贓物
    之犯意，自難僅此逕以故買贓物罪刑相繩。
  (三)基上，被告雖有於上述時地為警查獲前開機車1部、滅火器2
    瓶等情，然無何積極事證足認被告有與同案被告丁○○就故
    買前開機車之贓物部分有何犯意聯絡及行為分擔之情事；另
    前開滅火器2 瓶，亦乏事證認屬桃園縣八德市瑞祥里或大安
    里之公物或屬贓物，是以，本案關於被告故買贓物犯行之證
    明，尚未達於通常一般之人均不致有所懷疑，而得確信其為
    真實之程度，殊屬無從為有罪之確信。
五、綜上所述，聲請意旨所憑事證尚無從形成被告戊○○之有罪
    論斷確信，此外，本院復查無其他積極事證足以證明被告確
    有聲請人所指之故買贓物犯行，自屬不能證明其犯罪，揆諸
    首揭說明，應諭知被告無罪之判決。原審疏未審酌及此，遽
    為被告有罪之諭知，容有未洽，被告上訴意旨指摘原審判決
    不當，為有理由，自應由本院將原審判決撤銷改判。又本件
    原係聲請以簡易判決處刑，惟經本院認有刑事訴訟法第 451
    條之1 第4項但書第3款之情形，因此改依第一審通常程序審
    理，並為被告無罪之諭知。
據上論斷，應依刑事訴訟法第452條、第455條之1 第1項、第3項
、第369條第1項前段、第301條第1項，判決如主文。
本案經檢察官丁俊成到庭執行職務。
中　　華　　民　　國　　96　　年　　11　　月　　27　　日
                  刑事第六庭  審判長法  官  黃梅淑
                                    法  官  宣玉華
                                    法　官　黃翊哲
以上正本證明與原本無異。
如不服本判決，應於判決送達後10日內向本院提出上訴狀（應附
繕本），其未敘述上訴理由者，應於上訴期間屆滿後20日內補提
理由書狀於本院，上訴於臺灣高等法院。
                                    書記官  劉霜潔
中　　華　　民　　國　　96　　年　　11　　月　　27　　日
